臺灣臺北地方法院刑事判決　　　　　　　99年度易字第3754號
公　訴　人　臺灣臺北地方法院檢察署檢察官
被　　　告　陸震宇
被　　　告　龍楷文
選任辯護人　林玟岑律師
上列被告因恐嚇等案件，經檢察官提起公訴（99年度偵字第24009號）
，本院判決如下：
    主  文
陸震宇共同犯恐嚇取財罪，處有期徒刑玖月。
龍楷文共同犯恐嚇取財罪，處有期徒刑陸月，如易科罰金，以新
臺幣壹仟元折算壹日。緩刑貳年。
    事  實
一、陸震宇前因出借機車予賴麒仁之友人陳佑誠，詎陳佑誠將機
    車鑰匙遺失致需更換電門鎖，然陳佑誠又不願出面處理，陸
    震宇即怪罪賴麒仁，於民國99年10月9 日上午9 時許，陸震
    宇邀約龍楷文，2 人基於共同剝奪他人行動自由之犯意聯絡
    ，先由陸震宇向賴麒仁恫稱：要把你活埋、把手腳打斷等語
    ，再由陸震宇與龍楷文分別騎乘機車一前一後以包夾賴麒仁
    所騎機車之方法，強行帶賴麒仁前往臺北縣土城市（現改制
    為新北市土城區）南天母樂園後，龍楷文即聽命陸震宇取走
    賴麒仁之機車鑰匙，3 人並往山上無人之處，陸震宇即迫使
    賴麒仁脫光衣物自行手淫，供龍楷文以手機拍攝。陸震宇與
    龍楷文復承前相同剝奪他人行動自由之犯意聯絡，以相同機
    車包夾方式，再強行將賴麒仁帶至臺北市華中橋附近之果菜
    市場停車場後，龍楷文即聽命陸震宇取走賴麒仁之機車鑰匙
    ，並共同基於傷害之犯意聯絡，由龍楷文架住賴麒仁之雙手
    ，陸震宇以徒手毆打賴麒仁，2 人一左一右持續毆打，又命
    賴麒仁將雙手雙腳放在水溝蓋上，陸震宇以石頭丟、龍楷文
    將石頭拿至約1 個人之高度，放下石頭砸賴麒仁之雙手雙腳
    ，使賴麒仁受有左腳第五趾骨折、瘀腫、左手第二指瘀傷、
    左、右小腿各有擦傷、左前臂、右前臂多處挫傷等傷害。陸
    震宇與龍楷文復承前同一剝奪他人行動自由之犯意聯絡，命
    賴麒仁一同前往龍楷文住處附近之涼亭，並意圖為自己不法
    之所有，基於恐嚇取財之犯意聯絡，向賴麒仁恫稱將其機車
    典當，並要脅賴麒仁不得耍花樣，否則要強押其弟，致其心
    生畏懼而交付機車鑰匙，並強押賴麒仁之手機，作為與之聯
    絡交付機車行照、駕照之方式，於同日晚間10時多許始讓賴
    麒仁離去，總計剝奪賴麒仁行動自由約13小時之久。嗣於99
    年10月12日賴麒仁終向警方報案，並在陸震宇欲向賴麒仁索
    討款項時，於賴麒仁住家巷口為警在陸震宇身上查獲賴麒仁
    手機及機車鑰匙，始悉上情。
二、案經賴麒仁訴由臺北市政府警察局萬華分局報告臺灣臺北地
    方法院檢察署檢察官偵查起訴。
    理  由
壹、證據能力：
一、按被告以外之人於審判外之言詞或書面陳述，除法律有規定
    者外，不得作為證據，刑事訴訟法第159 條第1 項定有明文
    。又被告以外之人於審判外之陳述，雖不符同法第159 條之
    1 至第159 條之4 之規定，而經當事人於審判程序同意作為
    證據，法院審酌該言詞陳述或書面陳述作成時之情況，認為
    適當者，亦得為證據；當事人、代理人或辯護人於法院調查
    證據時，知有同法第1 項不得為證據之情形，而未於言詞辯
    論終結前聲明異議者，視為有前項之同意，為同法第159 條
    之5 所明定。對於本件判決所引之被告以外之人於審判外陳
    述之證據能力，檢察官及被告陸震宇、龍楷文及辯護人均未
    爭執，且迄於本院言詞辯論終結時，均未聲明異議，經本院
    審認結果，上開證據均無違法取得或證明力明顯偏低之瑕疵
    ，以之作為證據應屬適當，依刑事訴訟法第159 條之5 之規
    定，均認有證據能力。
二、被告龍楷文對於共同被告陸震宇之警詢及偵查中供述之證據
    能力表示爭執，惟本院不採為本件認定事實之證據，自無庸
    贅論該等證據有無證據能力，併予說明。
貳、實體部分：
一、訊據被告陸震宇固坦承有傷害之犯行，惟矢口否認有何剝奪
    行動自由、強制及恐嚇取財之犯行，辯稱：是告訴人賴麒仁
    自願一同前往南天母樂園，也沒有逼告訴人脫光衣服手淫。
    後來去被告龍楷文住處附近涼亭，也是告訴人自願前往，在
    那也沒有說要把告訴人機車典當，命交出機車鑰匙，當時是
    有叫告訴人不要耍花樣，但沒有說要押他弟弟，是告訴人自
    行交付手機及機車鑰匙予伊云云；而被告龍楷文固坦承有傷
    害之客觀行為，惟矢口否認有何傷害之犯意及剝奪行動自由
    、強制及恐嚇取財之犯行，辯稱：是被告陸震宇叫伊跟著他
    及告訴人所騎機車走，並沒有強行帶告訴人去南天母樂園。
    伊在山上雖有拿手機錄影，但是被告陸震宇逼告訴人脫光衣
    服手淫。伊也沒有強行將告訴人帶到果菜市場，機車鑰匙則
    是被告陸震宇叫伊從告訴人機車上取下，之後就交給被告陸
    震宇。伊沒有架住告訴人雙手，只是用雙手撐住告訴人腋下
    。是被告陸震宇叫伊用石頭丟告訴人，因為伊不敢丟，所以
    就把石頭舉高放下，伊沒有傷害告訴人之意思。後來騎車前
    往伊住處附近的涼亭，是陸震宇叫告訴人跟著他騎，伊當時
    是想回家而已。到了涼亭後，被告陸震宇雖然確實有命告訴
    人交付機車鑰匙、手機，但伊只是站在旁邊聽他們講話而已
    云云。惟查：
  (一)上開事實業據告訴人迭於警詢、偵查及本院審判程序中指證
    ：99年10月9 日約早上9 時許，被告陸震宇來伊住家，當時
    伊看被告陸震宇眼神就覺得不對，伊怕家人受到傷害就跟隨
    被告陸震宇外出，結果陸震宇叫伊騎車跟著他車到被告龍楷
    文家樓下，叫伊上樓把被告龍楷文叫下來，後來就用一前一
    後方式包夾叫伊跟著騎，到臺北縣土城市南天母樂園停好車
    後，伊鑰匙還插在機車上，被告龍楷文就把伊鑰匙拔下來，
    接著用走路往山上無人處，被告陸震宇就要求伊到廢棄的房
    子內脫光衣服自慰，伊就脫光衣褲光著身子打手槍，被告陸
    震宇還叫被告龍楷文拿手機錄影，伊當時嚇到不敢講話。過
    了一陣子，伊3 人都覺得很陰森就走到停車的地方騎車下山
    ，一樣用一前一後的方式包夾，接著把伊帶到臺北縣土城市
    少年觀護所上去一點的廟旁，後來天色晚了又騎乘機車回臺
    北市萬華區，一樣用一前一後的方式包夾，在台北縣要過華
    中橋前有叫伊停車，伊沒聽到就騎過橋到了台北市，他們就
    騎乘機車追了過來罵伊說為何叫伊停車不停，接著被告陸震
    宇就騎車調頭往果菜市場停車場，被告龍楷文就叫伊跟著被
    告陸震宇騎，伊就跟在被告陸震宇後面騎車進果菜市場停車
    場，停好車後被告龍楷文又叫伊把機車鑰匙拿給他，當時被
    告陸震宇脾氣又上來了，又抓狂想找東西打伊，一時找不到
    東西就用拳頭毆打，也叫被告龍楷文打伊，後來被告龍楷文
    架住伊雙手，被告陸震宇打伊，接著被告龍楷文與陸震宇又
    一左一右的毆打伊，叫伊將雙手雙腳放在水溝蓋上面，被告
    陸震宇拿石頭用丟的，被告龍楷文拿起石頭約一個人的高度
    ，放下石頭來砸伊雙手雙腳，休息了一下，到了晚上9 點多
    時，一樣用一前一後的方式包夾騎回被告龍楷文家樓下涼亭
    ，接著伊3 人就在涼亭裡等被告陸震宇朋友送吃的過來，陸
    震宇又叫伊隔天拿雙證件及行照駕照，要將伊機車抵押給當
    舖借錢，伊就佯稱：「好我隔天會拿來」陸震宇叫我說：「
    你不要搞我，不要耍花樣，如果你耍花樣到時候我就將你弟
    弟押走」，後來大約10點多的時候讓伊回家，但沒有返還伊
    手機、鑰匙，伊是自己走路回家等語詳實（見偵卷第31-3 7
    ，92 - 95 頁，本院卷一第102-105 頁）。
  (二)被告龍楷文雖於99年10月12日警詢時一概否認有上開犯行，
    惟於99年10月13日警詢中即供稱：之前實係因畏懼共同被告
    陸震宇而有所隱瞞，並坦認：告訴人於派出所所述99年10月
    9 日發生之事應皆為事實，被告陸震宇是有要告訴人拿出手
    機給他，以及要告訴人在南天母樂園山路上自己脫光衣服，
    在渠等面前打手槍至射精，被告陸震宇有用手機錄影該過程
    ，後來要伊錄影至告訴人射精於手上，但因過程中伊覺得噁
    心，所以錄完後未依其指示存檔因此遭臭罵。隨後渠等將告
    訴人帶至台北市萬華區果菜市場停車場，主要是被告陸震宇
    在毆打告訴人，被告陸震宇要伊注意告訴人被毆打時雙手都
    不能放下，並要伊拿石頭砸告訴人手腳，但伊不敢直接砸，
    所以將石頭高舉後放開砸告訴人手腳。當天伊有聽到被告陸
    震宇要告訴人拿機車去當舖借錢，伊經常聽被告陸震宇恐嚇
    告訴人要去他家將其弟押走。伊因聽從被告陸震宇而欺負告
    訴人，因為他非常凶狠誰都怕他，當日伊是依照被告陸震宇
    指示辦事等部分事實（見偵卷第18-22 頁），於偵查中亦供
    證：（問：告以告訴人供述10月9 日當天情形，意見？）都
    正確。（問：你為什麼要跟著陸震宇欺負告訴人？）伊跟著
    被告陸震宇欺負告訴人是因在果菜市場時，被告陸震宇叫伊
    拿石頭從一個人的高度砸告訴人，不然就回去拿刀砍告訴人
    ，因為伊不希望告訴人被陸震宇傷害，所以才會那麼做。確
    實跟被告陸震宇一起把告訴人帶到南天母樂園，強迫他自慰
    射精。因為被告陸震宇情緒不穩定，當時他來找伊並問要如
    何處理告訴人時，伊不知道他真正的意思為何，所以伊沒有
    回答。剛才告訴人所述都是實在。萬華區○○市○○段移送
    意旨中所說的也是實在等語，核與告訴人所指訴之內容大致
    相符（見偵卷第64-66 、93頁）。
  (三)被告龍楷文雖於本院準備程序中，為否認犯行之答辯，然就
    答辯之內容：是被告陸震宇叫伊跟著他及告訴人所騎機車走
    ，並沒有強行帶告訴人去南天母樂園。伊在山上雖有拿手機
    錄影，但是被告陸震宇逼告訴人脫光衣服，伊本來想要幫告
    訴人說話，但伊怕幫告訴人說話，被告陸震宇本來要拿自己
    的手機錄影，後來把他的手機交給伊叫伊錄影，伊也有錄影
    。伊沒有強行將告訴人帶到果菜市場，當時告訴人騎在最前
    面，伊和陸震宇騎在他後面，所以伊覺得他不敢走。機車鑰
    匙則是被告陸震宇叫伊從告訴人機車上取下，之後就交給被
    告陸震宇。伊沒有架住告訴人雙手，因為陸震宇本來叫伊架
    住告訴人雙手，但伊沒有架住，只是用雙手撐住告訴人腋下
    ，並叫告訴人動作不要太大，否則可能會激怒被告陸震宇，
    當時告訴人腳受傷，陸震宇從左側踢他，告訴人就從伊身上
    靠過來，因為伊用身體把他撐住，但沒有攙扶他，結果告訴
    人又往被告陸震宇那邊靠過去，結果又被踢第2 次，且被告
    陸震宇還有用手打告訴人，在踢之前或之後都有打，另被告
    陸震宇叫告訴人把雙手雙腳放在水溝蓋上，用石頭砸他手、
    腳，還叫伊用石頭丟，否則陸震宇要拿刀砍告訴人，因為伊
    不敢丟，所以就把石頭舉高放下，之後有砸到告訴人左、右
    手掌。告訴人當時騎機車前往伊住處附近涼亭，是被告陸震
    宇叫告訴人跟著他騎，伊當時是想要回家。到涼亭時被告陸
    震宇就叫告訴人把手機及機車鑰匙交給他，之前伊拔機車鑰
    匙之後，被告陸震宇有把鑰匙先還給告訴人，否則他無法騎
    車，告訴人就把手機、機車鑰匙交給他，當時被告陸震宇說
    要典當告訴人機車，並叫告訴人隔日把雙證件交給他，告訴
    人當時沒有說話，就照做，且當時陸震宇也有叫告訴人不得
    耍花樣，否則要強押告訴人弟弟，當時伊站在旁邊聽他們講
    話等語以觀，實未加以否認告訴人所指訴其參與上開犯行之
    客觀事實，而主張係聽從被告陸震宇之指示或畏於被告陸震
    宇威勢而從之。
  (四)此外，告訴人所受左腳第五趾骨折、瘀腫、左手第二指瘀傷
    、左、右小腿各有擦傷、左前臂、右前臂多處挫傷等傷害，
    業據被告陸震宇坦認傷害犯行不諱外，復有聯合醫院和平院
    區99年10月10日診斷證明書附卷可稽（見偵卷第39頁），而
    經告訴人報警後，為警於99年10月12日晚間6 時許在告訴人
    住家巷口，當場查獲被告陸震宇身上有告訴人手機及機車鑰
    匙乙情，亦有臺北市政府警察局萬華分局青年路派出所搜索
    扣押筆錄、扣押物品目錄表、贓物認領保管單、扣押物品照
    片在卷可按（見偵卷第40-44 、47-48 頁），綜上足認告訴
    人之指訴為實，被告陸震宇、龍楷文上開犯行堪以認定。況
    被告陸震宇雖否認犯行，然於本院100 年11月29日審理期日
    中，對於告訴人所述內容，表示大致上是如此等語，益徵告
    訴人之指訴為實。
  (五)再被告雖係基於告訴人應處理陳佑誠弄丟伊機車鑰匙，更換
    電門鎖之事，而要求典當告訴人之機車，惟機車電門鎖約新
    臺幣（下同）1, 500元至2,000 元，且被告陸震宇已領取告
    訴人在酒店工作1 個多月之薪資約4 萬元乙節，業經告訴人
    敘明在卷（見本院卷一第104 頁），則足見被告主觀上有不
    法所有之意圖，亦併此敘明。
  (六)辯護人則以：告訴人乃因畏懼被告陸震宇而不敢脫逃，實無
    需以起訴書所載被告陸震宇、龍楷文「一前一後」包夾方式
    達其剝奪行動自由之目的。又被告龍楷文因畏懼共同被告陸
    震宇及擔心告訴人安危，不敢離開才一路跟隨，並無剝奪行
    動自由、強制及恐嚇取財等犯行，而被告龍楷文對於共同被
    告陸震宇之畏懼，實已達到無法抗拒之地步，對於其指示已
    喪失意思決定之自由，故依最高法院99年度台上字第7625號
    判決意旨，因無犯罪之故意，不構成犯罪；而傷害部分被告
    龍楷文則係基於維護告訴人，避免遭受更大的危害，迫於無
    奈，並無傷害告訴人之犯意等詞置辯。但查：
  1.被告以機車一前一後方式包夾告訴人以及其餘犯行，業據告
    訴人指訴明確如上，復且於偵查及本院審理時證稱：當日是
    被告陸震宇先來伊家把伊帶到被告龍楷文家，然後就問被告
    龍楷文怎麼處理伊，恐嚇地說要把伊活埋，打斷伊手腳，然
    後被告龍楷文沒有說什麼，他們就把伊帶到南天母樂園。伊
    到被告龍楷文住處時。沒有告知是何事找他，而認為是被告
    龍楷文、陸震宇一起押伊走，是因伊猜被告龍楷文下樓看到
    被告陸震宇就知道是什麼事。被告龍楷文整天的動作都是聽
    被告陸震宇的要求去做的等語（見偵卷第93頁，本院卷一第
    102-105 頁），則被告龍楷文既聽從被告陸震宇指示行事，
    且在被告陸震宇出言詢問要如何處理告訴人時，亦默不作聲
    一同將告訴人帶往南天母樂園，況又全程參與強押告訴人之
    過程，復且參與對告訴人傷害及拍攝其手淫之行為，在客觀
    上已有構成要件行為之參與，其或未親自出言恫嚇告訴人，
    然其既未加以阻止、又未離開，實難認其主觀上就上開犯行
    無共同犯意聯絡之意思，其辯稱擔心告訴人安危云云，洵屬
    無據。
  2.依最高法院99年度台上字第7625號判決意旨，間接正犯係指
    行為人利用他人之行為，實現犯罪構成要件，以遂其犯意之
    正犯，行為人強制他人為構成要件該當行為，他人因怵於威
    勢，意思失其自由而實行者，在實行之人因無犯罪故意，既
    不構成犯罪，行為人則應成立間接正犯。然被告龍楷文雖確
    實對共同被告陸震宇有所畏懼，然未見當時被告陸震宇有針
    對被告龍楷文有任何肢體或口頭強暴、脅迫、恐嚇，而達到
    使一般人皆不能抗拒程度之行為，又查無其他足以使被告龍
    楷文失去意思自由之客觀情狀存在，難認其畏懼已達意思失
    去自由之程度，是辯護人所辯，難認可採。
  (七)被告陸震宇經本院送亞東紀念醫院進行精神鑑定，結果認被
    告陸震宇雖長期有衝動控制不良、情緒問題和睡眠障礙，但
    其犯行非直接受疾病相關之精神病症狀影響。是其於犯案當
    時，其辯識其行為違法和依其辯識而行為之能力並未達明顯
    減損之程度等情，有該院100 年7 月26日鑑定書存卷可參（
    見本院卷一第127-130 頁），參以被告於審理中自陳：伊認
    為這件案子與伊精神疾病無關等語，是被告陸震宇尚未達刑
    法上所謂不能或顯著減低辨識行為違法或欠缺依其辨識而行
    為之能力。
  (八)另檢察官雖認被告與綽號「阿正」、「卜直」、「阿豪」等
    男子共同為恐嚇取財、強制之犯行，但依告訴人於審理中證
    稱：在涼亭時被告陸震宇另1 位朋友也過來，被告陸震宇跟
    他的朋友商量要如何處理伊，被告陸震宇朋友也很無奈，一
    直要幫伊說話，希望能讓伊離開等語（見本院卷一第103 頁
    反面），被告龍楷文亦於本院準備程序中供陳：在涼亭時並
    未有起訴書所載那3 人等語（見本院卷一第18頁），則自無
    與上3 人有共同正犯之關係，附此敘明。
  (九)綜上所述，本件事證明確，被告二人上開犯行洵堪認定，應
    予依法論科。
三、核被告二人所為，均係犯刑法第277 條第1 項傷害、第302
    條第1 項剝奪行動自由及第346 條第1 項恐嚇取財罪。其等
    以強暴使人行無義務事之低度行為，應為剝奪他人行動自由
    之高度行為所吸收，不另論罪。又按刑法第302 條第1 項之
    剝奪他人行動自由罪，以私行拘禁或以其他非法方法，剝奪
    人之行動自由為要件，所謂非法方法，當包括強暴、脅迫、
    恐嚇等足以剝奪他人行動自由之情事在內，故剝奪他人行動
    自由所實施之非法方法，縱合於刑法第305 條恐嚇危害安全
    之情形，仍應視為剝奪他人行動自由之部分行為，不應再論
    以該恐嚇危害安全罪（最高法院83年度台上字第3592號判決
    意旨參照）。是本件被告向告訴人恫稱：要把你活埋、把手
    腳打斷等語，仍應視為剝奪行動自由之部分行為。再被告間
    就上開犯行，有犯意聯絡及行為分擔，為共同正犯。被告當
    日將告訴人接續押往各地，係基於同一犯意接續為之，應依
    社會通念視為數個舉動之接續施行，合為包括之一行為予以
    評價，而屬接續犯。又被告所為傷害、剝奪告訴人行動自由
    及恐嚇取財犯行，乃在密切接近之同一時、地作為，依一般
    社會通念，堪認係屬單一之基本社會事實，其以一行為觸犯
    數罪名，為想像競合犯，應從一重之恐嚇取財罪處斷。爰審
    酌被告陸震宇曾有妨害自由科刑紀錄，有臺灣高等法院被告
    前案紀錄表在卷可憑（見本院卷二第5 至7 頁），雖不構成
    累犯，但可見素行非佳，僅因細故即妨害告訴人自由並強逼
    自慰，犯罪動機雖尚單純，手段則惡劣，且剝奪行動自由之
    時間長達約13小時，造成告訴人身心受害至重，又未能賠償
    告訴人所受損害未見其悔意；而被告龍楷文聽命被告陸震宇
    行事，雖有不該，惟已賠償告訴人所受損害，亦對其所受傷
    害表達關切，且經告訴人當庭表示願原諒被告龍楷文，希望
    法院從輕量刑等一切情狀，分別量處如主文所示之刑，並就
    被告龍楷文部分諭知易科罰金之折算標準。末查被告龍楷文
    未曾因故意犯罪受有期徒刑以上刑之宣告，有上揭被告前案
    紀錄表在卷可稽，素行頗佳，被告龍楷文僅因一時思慮未週
    ，始誤蹈法網，茲既已知悔悟，即應無庸以刑之執行達到教
    化其反社會行為之目的，且本院信被告龍楷文經此教訓當知
    所警惕而無再犯之虞，本院因認對被告龍楷文所宣告之刑，
    以暫不執行為適當，爰併予宣告緩刑如主文所示。
據上論斷，應依刑事訴訟法第299 條第1 項前段，刑法第28條、
第277 條第1 項、第302 條第1 項、第346 條第1 項、第55條、
第41條第1 項前段、第74條第1 項第1 款，刑法施行法第1 條之
1第1項、第2 項前段，判決如主文。
本案經檢察官李元銘到庭執行職務
中    華    民    國  100     年    12    月    20    日
                  刑事第十三庭  審判長法  官  劉煌基
                                      法  官  楊雅清
                                      法  官  黃愛真
上正本證明與原本無異。
如不服本判決應於收受送達後10日內向本院提出上訴書狀，並應
敘述具體理由；其未敘述上訴理由者，應於上訴期間屆滿後20日
內向本院補提理由書（均須按他造當事人之人數附繕本）「切勿
逕送上級法院」。告訴人或被害人如對於本判決不服者，應具備
理由請求檢察官上訴，其上訴期間之計算係以檢察官收受判決正
本之日期為準。
                                      書記官  許翠燕
中    華    民    國   100    年    12    月    23    日
附錄本案論罪科刑法條：
中華民國刑法第277條
（普通傷害罪）
傷害人之身體或健康者，處 3 年以下有期徒刑、拘役或 1 千元
以下罰金。
犯前項之罪因而致人於死者，處無期徒刑或 7 年以上有期徒刑
；致重傷者，處 3 年以上 10 年以下有期徒刑。
中華民國刑法第302條
（剝奪他人行動自由罪）
私行拘禁或以其他非法方法，剝奪人之行動自由者，處 5 年以
下有期徒刑、拘役或 3 百元以下罰金。
因而致人於死者，處無期徒刑或 7 年以上有期徒刑，致重傷者
，處 3 年以上 10 年以下有期徒刑。
第 1 項之未遂犯罰之。
中華民國刑法第346條
（恐嚇取財得利罪）
意圖為自己或第三人不法之所有，以恐嚇使人將本人或第三人之
物交付者，處 6 月以上 5 年以下有期徒刑，得併科 1 千元以
下罰金。
以前項方法得財產上不法之利益，或使第三人得之者，亦同。
前二項之未遂犯罰之。